【裁判字號】    98,易,934
【裁判日期】    981230
【裁判案由】    偽造文書
【裁判全文】
臺灣苗栗地方法院刑事判決               98年度易字第934號
公  訴  人  臺灣苗栗地方法院檢察署檢察官
被      告  甲○○
上列被告因偽造文書案件，經檢察官提起公訴（98年度偵緝字第
249號），本院以簡式審判程序審理，判決如下：
    主  文
甲○○共同犯行使業務登載不實文書罪，處有期徒刑捌月，減為
有期徒刑肆月，如易科罰金，以銀元參佰元即新臺幣玖百元折算
壹日。
一、犯罪事實：
    本件犯罪事實均引用檢察官起訴書之記載（如附件）。
二、證據論述：
    本件認定犯罪事實的證據，除增加被告於本院之自白外，其
    餘亦引用檢察官起訴書證據並所犯法條欄所載之證據（如附
    件）。
三、論罪科刑：
  (一)新舊法比較：
    被告行為後，94年2 月2 日修正公布之刑法條文已自95年7
    月1 日起施行，其中與上開犯行有關之刑法第2 條、第33條
    第5 款、第41條均已修正，另刑法施行法增訂之第1 條之1
    亦於95年6 月14日公布，並自同年7 月1 日起施行。按「行
    為後法律有變更者，適用行為時之法律，但行為後之法律有
    利於行為人者，適用最有利於行為人之法律」，修正後刑法
    第2 條第1 項定有明文。此條規定係規範行為後法律變更所
    生新舊法律比較適用之準據法，本身尚無新舊法比較之問題
    ，於新法施行後，應一律適用新法第2 條第1 項之規定，為
    「從舊從輕」之比較。另刑法施行法另增列第1 條之1 之規
    定，然於本案具體適用結果，前揭條文之變更並無有利、不
    利被告之情形，自應逕依裁判時法即刑法施行法第1 條之1
    之規定論處（最高法院95年第21次刑事庭會議決議、最高法
    院97年度第2 次刑事庭會議決議參照），先予敘明。再按本
    次法律變更，比較時應就罪刑有關之共犯、未遂犯、想像競
    合犯、牽連犯、連續犯、結合犯，以及累犯加重、自首減輕
    暨其他法定加減原因（如身分加減）與加減例等一切情形，
    綜其全部罪刑之結果而為比較（最高法院95年5 月23日95年
    度第8 次刑庭會議決議參照）。茲就本件新舊法比較結果說
    明如下：
    1.關於罰金刑最低額之問題，被告所犯之刑法第215 條、第
      216 條之行使業務登載不實文書罪，法定刑中有科處罰金
      之規定。修正前刑法第33條第5 款規定罰金為1 元以上，
      修正後刑法第33條第5 款則將罰金規定係新臺幣1 千元以
      上，以百元計算之。經比較新舊法之結果，應以舊法較有
      利於被告。
    2.關於共犯，修正後刑法第28條關於成立共同正犯之標準，
      將原來共同正犯之共同「實施」犯罪，改為共同「實行」
      犯罪，剔除完全未參與犯罪相關行為之「實行」的「陰謀
      共同正犯」及「預備共同正犯」，是修正後之共同正犯之
      可罰性要件之範圍業已減縮。
    3.刑法第41條第1 項前段關於易科罰金之規定：依修正前刑
      法第41條第1 項及廢止前罰金罰鍰提高標準條例第2 條之
      規定，應以銀元300 元即新臺幣900 元折算1 日，惟若依
      修正後刑法第41條第1 項前段（原罰金罰鍰提高標準條例
      第2 條已同時刪除）之規定，應以新臺幣1,000 元、2,00
      0 元或3,000 元折算1 日。比較修正前後之易科罰金折算
      標準，以修正前之規定，較有利於被告。
    4.因之，經綜其全部罪刑之結果而為比較，修正後刑法之規
      定並無較有利被告之情形，依修正後刑法第2 條第1 項前
      段規定，應一體適用修正前刑法之規定。
  (二)核被告甲○○所為，係犯刑法第215 條、第216 條之行使業
    務登載不實文書罪。又其行使業務登載不實文書犯行，與伍
    迪華有犯意聯絡與行為分擔，應論以共同正犯。又其將被害
    人乙○○之資料交由不知情之會計人員，再由該會計人員轉
    交不知情的記帳人員向稅捐機關稅申報行使業務上登載不實
    文書，為間接正犯。其偽造業務登載不實文書之低度行為，
    為行使之高度行為吸收，不另論罪。爰審酌被告之行使業務
    登載不實文書犯行，足以生損害於乙○○及稅捐機關對稅籍
    管理之正確性，實不足取。但衡酌其於犯後已於本院審理時
    坦承全部犯行，態度尚佳，再斟酌伍迪華係受僱於被告甲○
    ○，並依其指示為上述行使業務登載不實文書犯行，被告甲
    ○○之犯罪情節較伍迪華為重，及衡酌被告之犯行所生之危
    害等一切情狀，量處如主文所示之刑，並諭知易科罰金之折
    算標準。另被告上揭犯罪時間係於96年4 月24日以前，合於
    中華民國96年罪犯減刑條例規定之減刑條件，並依上開條例
    規定，減其宣告刑2 分之1 ，併諭知易科罰金之折算標準。
四、應適用法條：
  (一)刑事訴訟法第284 條之1 、第273 條之1 第1 項、第299 條
    第1 項前段、第310 條之2 、第454 條第2 項。
  (二)刑法第2 條第1 項前段、修正前刑法第28條、刑法第215 條
    、第216 條、修正前刑法第41條第1 項。
  (三)刑法施行法第1 條之1 第1 項、第2 項前段，廢止前罰金罰
    鍰提高標準條例第2 條，現行法規所定貨幣單位折算新臺幣
    條例第2 條。
  (四)中華民國96年罪犯減刑條例第2 條第1 項第3 款、第7 條、
    第9 條。
本案經檢察官林俊杰到庭執行職務。
中    華    民    國    98    年    12    月    30    日
                  刑事第一庭  法  官  呂曾達
以上正本證明與原本無異。
如不服本判決，應於判決送達後10日內向本院提出上訴狀（應抄
附繕本），其未敘述上訴理由者，應於上訴期間屆滿後20日內補
提理由書狀於本院，上訴於臺灣高等法院臺中分院。告訴人或被
害人如對於本判決不服者，應具備理由請求檢察官上訴，其上訴
期間之計算係以檢察官收受判決正本之日期為準。
                              書記官  劉容辰
中    華    民    國    98    年    12    月    30    日
附錄：
刑法第215 條：
（業務上文書登載不實罪）
從事業務之人，明知為不實之事項，而登載於其業務上作成之文
書，足以生損害於公眾或他人者，處 3 年以下有期徒刑、拘役
或 5 百元以下罰金。
刑法第216 條：
（行使偽造變造或登載不實之文書罪）
行使第 210 條至第 215 條之文書者，依偽造、變造文書或登載
不實事項或使登載不實事項之規定處斷。

司法院資訊處製作；財團法人民間司法改革基金會備份。
